臺灣臺北地方法院民事裁定
110年度重家續更一字第1號
請  求  人                  
即  原  告  林翠娥  
訴訟代理人  鄭智仁律師
            沈曉玫律師
相  對  人
即  被  告  蔡朝雨  
訴訟代理人  詹連財律師
相  對  人
即  被  告  蔡春梅  
訴訟代理人  黃宋丞律師
上列當事人間請求分割遺產等事件（本院108年度重家繼訴字第6
7號），請求人對於本院於中華民國109年7月29日在本院所為和
解，請求繼續審判，經本院以109年度重家續字第1號判決駁回，
請求人不服，提起抗告，經臺灣高等法院以110年度重家上字第4
1號判決將原判決廢棄發回，本院更為裁定如下：
    主  文
請求駁回。
請求費用由請求人負擔。
    理  由
請求意旨略以：兩造間分割遺產事件，前經本院以108年度重家
  繼訴字第67號（下稱系爭分割遺產事件）進行審理，嗣於民國
  109年7月29日成立訴訟上和解（下稱系爭和解），系爭和解第
  5 點約定：「被繼承人如附表所示編號18加拿大法律事務所管
  理之資金由原告林翠娥單獨取得，取得資所需出具之文件（包
  含但不限於陳金調、蔡春櫻之死亡證明及由被告蔡朝雨、被告
  蔡春梅繼承之相關文件），被告蔡朝雨、被告蔡春梅均應配合
  簽署及提供」。請求人於109年8月5日收受系爭和解筆錄後，
  隨即委由訴訟代理人甘義平律師將加拿大律師所提供之第一份
  所需文件，請其以電子郵件寄予相對人蔡朝雨訴訟代理人葉茂
  華律師、相對人蔡春梅訴訟代理人黃宋丞律師，轉交其當事人
  簽署，並請於簽署完後寄回甘義平律師處。黃宋丞律師於109
  年8月11日將相對人蔡春梅簽署完成之文件以掛號寄回甘義平
  律師處，然相對人蔡朝雨卻遲未寄回簽署完成之文件，屢經催
  促詢問後，相對人蔡朝雨雖將文件寄回，卻以英文加註系爭和
  解筆錄所無之限制，略謂「應經其加拿大私人律師確認相關訴
  訟已完全終止釋放」云云，致加拿大律師告知請求人由相對人
  蔡朝雨所提供之文件無法使用。109年9月8日加拿大律師將須
  簽署之三方文件撰擬好，再次請當事人至加拿大公證人處簽署
  並公證，請求人請甘義平律師將文件及訊息寄予葉茂華律師、
  黃宋丞律師，並請其等轉知當事人，然相對人蔡朝雨均不回應
  ，請葉茂華律師勿再寄相關文件，甚至藉詞要對請求人及女兒
  提告，嗣後更委請其加拿大律師對應簽署之文件藉詞爭執，表
  示不同意將該筆加拿大遺產資金全部分給請求人，請求人於10
  9年9月19日收受甘義平律師轉傳相對人蔡朝雨上開簡訊內容，
  及於109年9月24日收受加拿大律師所發電子郵件後，始知悉相
  對人蔡朝雨自始即無履行和解條件，配合請求人取得加拿大遺
  產資金之意，其於訴訟上佯稱願意配合，亦僅是詐欺請求人，
  使請求人陷於錯誤，而做出重大讓步，簽立系爭和解筆錄。系
  爭分割遺產事件之遺產總額價值新臺幣（下同）1億1,320萬元
  ，依請求人應繼分1/4計算，原可分得2,830萬元，但依系爭和
  解筆錄，僅取得約2,100萬元，若非相對人信誓旦旦承諾會配
  合簽署及提供所需文件，協助請求人取得該筆加拿大資金，請
  求人怎可能做出如此大之讓步同意和解？然相對人蔡朝雨卻於
  收受系爭和解筆錄後，隨即表現出不配合之態度，先拖延簽署
  寄回文件，又故意曲解系爭和解內容，並揚言欲對請求人及女
  兒提告，再藉詞表示不同意將該筆加拿大資金全部分給請求人
  ，顯見相對人蔡朝雨並非嗣後不履行系爭和解，而是於成立系
  爭和解時即有詐欺之意思存在，本件系爭和解有得撤銷之原因
  ，請求人以本件請求繼續審判狀繕本之送達，依民法第92條第
  1項之規定，對相對人蔡朝雨為撤銷受詐欺而同意系爭和解之
  意思表示。又請求人係於109年9月19日收受甘義平律師轉知相
  對人蔡朝雨知簡訊內容，及於109年9月24日收受加拿大律師所
  發電子郵件後，始知悉相對人蔡朝雨詐欺之情事，未逾30日之
  不變期間。為此，爰依民事訴訟法第380 條第2 項規定請求繼
  續審判等語。
按和解成立者，與確定判決有同一之效力。和解有無效或得撤
  銷之原因者，當事人得請求繼續審判，民事訴訟法第380 條第
  1 項、第2 項定有明文。次按再審之訴，應於30日之不變期間
  內提起。前項期間，自判決確定時起算，判決於送達前確定者
  ，自送達時起算；其再審之理由發生或知悉在後者，均自知悉
  時起算。但自判決確定後已逾5 年者，不得提起。再審之訴不
  合法者，法院應以裁定駁回之，民事訴訟法第500 條第1 項、
  第2 項、第502 條第1 項分別定有明文。上開規定，依同法第
  380 條第4 項規定，於成立訴訟上和解後請求繼續審判之程序
  準用之。是當事人對於和解請求繼續審判，依民事訴訟法第38
  0條第4項準用同法第500條第1項及第2項規定，應自和解成立
  之日起30日之不變期間內為之，否則，其請求為不合法，法院
  應以裁定駁回之。
查兩造間系爭分割遺產事件，於109年7月29日成立系爭和解，
  作成和解筆錄，並於109年8月5日合法送達於請求人等情，業
  經本院調取上開事件卷宗核閱無誤，是本件和解於109年7月29
  日成立時即已確定。請求人雖主張於109年9月19日、109年9月
  24日始知悉蔡朝雨詐欺之情事云云。惟查，系爭分割遺產事件
  於本院試行和解時，兩造均全程在場，並均委任律師為訴訟代
  理人到庭，經由專業人士斟酌考量後，始願各自退讓達成系爭
  和解，關於和解之條件及和解筆錄之文字內容，均為兩造所同
  意，和解筆錄作成後，復當庭交兩造閱覽確認無訛後，始簽名
  於該筆錄等情，有本院109年7月29日言詞辯論筆錄、和解筆錄
  附於上開卷內可稽。足徵兩造於和解成立之際，就和解條件及
  內容均已達成意思合致，對於重要之爭點，並無任何錯誤可言
  ，難認請求人有何受詐欺或陷於錯誤之情事。至請求人主張蔡
  朝雨事後藉詞不履行系爭和解等語，縱所述屬實，亦僅係請求
  人得否另對相對人蔡朝雨聲請強制執行或另行提起損害賠償訴
  訟以資解決，請求人以109年9月19日、109年9月24日遭蔡朝雨
  拒絕履行系爭和解，據此主張於斯時始「知悉」請求繼續審判
  之理由，洵非可採。是系爭和解於109年7月29日成立時即已確
  定，請求人主張之撤銷事由，均係於和解成立時即得知悉，請
  求人遲至109年9 月25日始具狀向本院請求繼續審判，有請求
  人聲請狀上本院收狀戳可佐，顯已逾上開請求繼續審判之30日
  不變期間，依前揭之說明，其請求為不合法，應予駁回。 
綜上，請求人未能舉證證明請求人有何受詐欺、意思表示錯誤
  而其對於請求繼續審判之原因知悉在後之情事，自應於系爭和
  解解成立之日後之不變期間內，向本院聲請繼續審判，乃遲至
  109年9 月25日始具狀請求繼續審判，已逾越30日之不變期間
  ，於法不合，難以准許，應予駁回。
依家事事件法第51條、民事訴訟法第380條第2項、第4項、第50
  2條第1項、第95條、第78條，裁定如主文。
中　　華　　民　　國　　110 　年　　12　　月　　6 　　日
                  家事法庭    法    官    蘇珍芬
以上正本係照原本作成。
如不服本裁定應於送達後10日內向本院提出抗告狀，並繳納抗告
費新臺幣1,000元。
                              書 記 官    羅  蓉
中　　華　　民　　國　　110 　年　　12　　月　　6 　　日